臺灣彰化地方法院刑事附帶民事判決
111年度交附民字第115號
原      告  蔡進平  住彰化縣○○鎮○○里○○路0段000巷                        00弄0號
被      告  莊宏明
上列被告因公共危險等案件（本院111年度交易字第558號），經
原告提起附帶民事訴訟請求損害賠償事件，本院於民國111年12
月2日言詞辯論終結，判決如下：
    主  文
被告應給付原告新臺幣120,450元，及自民國111年8月10日起，
按週年率利百分之5計算之利息。
原告其餘之訴及假執行之聲請均駁回。
本判決原告勝訴部分得假執行。
    事實及理由
一、原告蔡進平起訴主張：
　㈠被告莊宏明於民國111年2月9日晚間6時30分許，在彰化縣○○
    市○○巷00號之漢威景觀餐廳，飲用威士忌酒若干後，基於飲
    酒後駕駛動力交通工具之犯意，於同日晚間8時許，未領有
    小客車駕駛執照，自該處駕駛車牌號碼00-0000號自用小客
    車(下稱甲車)上路。嗣於同日晚間9時31分許，沿彰化縣社
    頭鄉清水村山腳路1段由南往北方向行駛，行經該路段許厝
    寮高幹78號電線桿處，本應注意飲用酒類吐氣所含酒精濃度
    達每公升0.15毫克即不得駕車，且在劃有分向限制線（即雙
    黃線）之路段，不得駛入來車之車道內，而當時天氣晴、夜
    間有照明、柏油路面乾燥無缺陷、無障礙物且視距良好，並
    無不能注意之情事，然因酒醉無法安全駕馭車輛而疏未注意
    及此，仍持續駕駛甲車，貿然跨越分向限制線駛入對向車道
    ，剛好原告駕駛車牌號碼000-0000號自用小客車（下稱乙車
    ），沿彰化縣社頭鄉清水村山腳路1段由北往南方向行經該
    處，閃煞不及，遭甲車擦撞而失控滑行至右側路旁停下，因
    而受有胸部挫傷之傷害。被告所駕駛之甲車於擦撞乙車後，
    持續沿原行駛方向，往北滑行至社頭鄉山腳路1段和重生路
    之交岔路口前停下。警察、消防人員據報前往現場處理，將
    被告送醫救治，警察嗣至醫院於同日晚間10時51分許，測得
    其吐氣所含酒精濃度達每公升1.58毫克。
　㈡原告因本件事故，總計受有損害新臺幣（下同）751,250元元
    ：
　　1.因胸部挫傷至醫院治療，花費醫療費用450元。
　　2.原告所有之乙車損害維修，花費450,800元。
　　3.原告因受撞擊力道過大，撞到方向盤，導致胸部連續7日
      呼吸不順，休息近月，工作停擺無收入，事發至今，無法
      正常行駛在道路上，駕駛汽車仍有心理障礙，被告亦不曾
      慰問，無誠意和解，逃避責任，使原告身心受創甚深，故
      請求精神慰撫金300,000元。
  ㈢爰依侵權行為之法律關係，提起本件訴訟，並聲明：
　　1.被告應給付原告751,250元，及自起訴狀繕本送達翌日起
      至清償日止，按週年利率5%計算之利息。
　　2.願供擔保，請准宣告假執行。
　　3.訴訟費用由被告負擔。
二、被告答辯略以：對於原告的請求沒有意見。
三、本院判斷：
　㈠按附帶民事訴訟之判決，應以刑事訴訟判決所認定之事實為
    據，刑事訴訟法第500條前段定有明文。原告主張前述事實
    ，業經本院以111年度交易字第558號刑事判決認定屬實，並
    判處被告罪刑在案，有該刑事判決書可憑，依照前揭規定，
    即便被告在刑事訴訟程序矢口否認犯行，辯稱事故發生時其
    非甲車之駕駛人云云，原告主張上述遭被告過失傷害之情節
    ，即應認定屬實。
　㈡按民事訴訟法第384條規定，當事人於言詞辯論時為訴訟標的
    之捨棄或認諾者，應本於其捨棄或認諾為該當事人敗訴之判
    決，此項規定依刑事訴訟法第491條第8款本於捨棄之判決，
    固得準用，至本於認諾之判決，則未定有明文，依法自屬不
    得予以準用（最高法院32年附字第371號判例意旨參照）。
    因此，被告雖於言詞辯論答辯「對於原告請求沒有意見」等
    語，有認諾訴訟標的之意，然而並不發生認諾之效力。
　㈢按附帶民事訴訟，係因犯罪而受損害之人，為請求回復其損
    害，於刑事訴訟程序附帶提起之民事訴訟；提起此項訴訟，
    自須限於被訴之犯罪事實侵害其私權，致生損害者，始得為
    之。換言之，附帶民事訴訟之提起，必以刑事訴訟程序之存
    在為前提，若刑事訴訟未經提起公訴或自訴，或非刑事訴訟
    程序認定之犯罪事實侵害其私權，縱因同一事故而受有損害
    ，亦不得對於應負賠償責任之人，提起附帶民事訴訟（最高
    法院91年度台抗字第306號民事裁定意旨參照）。本件刑事
    訴訟是「過失傷害」案件（公共危險部分係侵害社會法益，
    和原告私權無涉），犯罪事實是被告疏未注意飲酒後吐氣所
    含酒精濃度達每公升0.15毫克以上即不得駕車，及不得跨越
    分向限制線駛入對向車道，因而導致原告受傷。「過失毀損
    」並非刑事明文規定處罰的行為，自然不是犯罪事實。基此
    ，被告因過失肇事，使原告所有之乙車受損，維修花費450,
    800等情，縱然屬實，仍非刑事訴訟起訴之範圍。原告此部
    分損害賠償請求，即非因犯罪而受損害，依前揭說明，應予
    駁回。
　㈣按因故意或過失，不法侵害他人權利者，負損害賠償責任。
    不法侵害他人之身體或健康者，對於被害人因此喪失或減少
    勞動能力或增加生活上之需要時，應負損害賠償責任。民法
    第184條第1項前段、第193條第1項定有明文。又按不法侵害
    他人之身體、健康、名譽、自由、信用、隱私、貞操，或不
    法侵害其他人格法益而情節重大者，被害人雖非財產上之損
    害，亦得請求賠償相當之金額，民法第195條第1項前段定有
    明文。至於非財產上損害之慰撫金數額，究竟若干為適當，
    應斟酌雙方（包括侵權人）之身分，資力與加害程度等定之
    。被告上述過失行為業經本院以111年度交易字第558號刑事
    判決認定屬實，並因而侵害原告之身體及健康，因此原告主
    張被告應負侵權行為損害賠償責任，即屬有據。針對原告得
    請求之金額，分述如下：　　　
    1.原告主張因被告上述過失侵權行為，支出醫療費用共計45
      0元，有收據附卷可憑（附民卷第23頁），且被告未爭執
      ，可認屬實，此部分之請求核屬有據。
    2.精神慰撫金部分：被告之過失駕駛行為，侵害原告之身體
      、健康等人格權，原告因此受有精神上痛苦，無違常理，
      其請求非財產上損害賠償，應屬有據。審酌事故發生時原
      告為將屆24歲之成年人，高職餐飲科畢業，從事貼磁磚，
      月收入約6萬元，生活可謂平穩，此經其於當庭陳述明確
      ，被告亦不爭執，可認屬實，且查案發時原告駕駛乙車，
      遇被告駕駛甲車跨越分向限制線而來，案發路段雙向僅各
      1車道，無處可躲，橫遭撞擊，胸部挫傷，雖然傷勢不重
      ，但勢必受有相當程度的驚嚇，承受精神痛苦，其駕駛行
      為查無違失之處，並無肇責；被告當庭陳稱其國中肄業，
      入監前待業，離婚，所育子女由前妻行使親權等情甚明，
      且有其個人戶籍資料、警詢筆錄受詢問人資料欄、勞保投
      保異動資料（自101年3月6日退保後，即再無勞保投保紀
      錄）在卷為憑，堪認屬實，而且被告為單獨肇因，違失程
      度甚高等情狀，認原告請求精神慰撫金120,000元為適當
      ，超過部分，並無理由，不應准許。
    3.小計以上原告各項核屬有據，應予准許之損害，為120,45
      0元（計算式：120000+450=120,450）。
　㈤按給付有確定期限者，債務人自期限屆滿時起，負遲延責任
    。給付無確定期限者，債務人於債權人得請求給付時，經其
    催告而未為給付，自受催告時起，負遲延責任。其經債權人
    起訴而送達訴狀，或依督促程序送達支付命令，或為其他相
    類之行為者，與催告有同一之效力。民法第229條第1項、第
    2項定有明文。又遲延之債務，以支付金錢為標的者，債權
    人得請求依法定利率計算之遲延利息。但約定利息較高者，
    仍從其約定利率。應付利息之債務，其利率未經約定，亦無
    法律可據者，週年利率為5%。民法第233條第1項、第203條
    亦有明文。原告對被告請求之損害賠償債權，核屬無確定期
    限之給付，原告提起民事訴訟，起訴狀繕本於111年8月9日
    送達被告，有送達證書可憑（附民卷第39頁），而被告迄未
    給付，即應負遲延責任。因此，原告請求被告自起訴狀繕本
    送達翌日即111年8月10日起至清償日止，按週年利率5%計算
    之法定遲延利息，核屬有據，應予准許。
　㈥綜上所述，原告依侵權行為之法律關係，請求被告給付120,4
    50元，及自刑事附帶民事起訴狀繕本送達翌日即111年8月10
    日起至清償日止，按週年利率5%計算之利息，為有理由，應
    予准許。逾此範圍之請求，則無理由，應予駁回。
四、按所命給付之金額未逾50萬元之判決，依刑事訴訟法第491
    條第10款準用民事訴訟法第389條第1項第5款規定，法院應
    依職權宣告假執行。依照前揭規定，本院就原告勝訴部分，
    不待聲請，即應依職權宣告假執行。至於原告敗訴部分，假
    執行之聲請失去依附，應予駁回。
五、民事訴訟法關於訴訟費用之規定，未在刑事訴訟法第491條
    準用之列，而且原告提起刑事附帶民事訴訟請求損害賠償，
    依法本無須繳納裁判費用，故毋庸諭知訴訟費用之負擔。
六、據上論結，本件原告之訴為一部有理由，一部無理由，依刑
    事訴訟法第502條、第491條第10款，民事訴訟法第389條第1
    項第5款，判決如主文。
中　　華　　民　　國　　111 　年　　12　　月　　19　　日
                  刑事第一庭        法  官  王祥豪
以上正本證明與原本無異。
如不服本判決應於收受判決後20日內，向本院提出上訴書狀，並
應敘述具體理由。其未敘述上訴理由者，應於上訴期間屆滿後20
日內向本院補提理由書(均須按他造當事人之人數附繕本)「切勿
逕送上級法院」。
中　　華　　民　　國　　111 　年　　12　　月　　19　　日
                                    書記官  吳芳儀